臺灣板橋地方法院民事判決　　　　　　　95年度訴字第1305號
原　　　告　乙○○
訴訟代理人　王元勳律師
　　　　　　李怡欣律師
被　　　告　甲○○
訴訟代理人　陳惠生律師
複　代理人　馬志平律師
上列當事人間請求侵權行為損害賠償事件，經刑事庭裁定移送前
來，本院於民國95年12月18日言詞辯論終結，判決如下：
    主  文
被告應給付原告新台幣壹拾伍萬元，及自民國九十五年二月二十
日起至清償日止，按年息百分之五計算之利息。
原告其餘之訴駁回。
訴訟費用由被告負擔三十分之一，餘由原告負擔。
本判決第一項得假執行。但被告得以新台幣壹拾伍萬元預供擔保
而免為假執行。
原告其餘假執行之聲請駁回。
    事實及理由
一、原告起訴主張被告侵害原告居住自由及加重誹謗侵害原告名
    譽之事實，請求被告賠償新台幣（下同）450 萬元，嗣於訴
    訟程序進行中，具體表明侵害居住自由部分請求賠償5 萬元
    、侵害名譽部分請求賠償445 萬元，並撤回關於侵害居住自
    由部分之請求，合先敘明。
二、原告主張：被告甲○○與訴外人韓厚志為夫妻關係，2 人因
    平日感情不睦，而分居兩地，被告因其夫韓厚志與原告一起
    居住於臺北縣中和市○○路115 號其原本之住處，而懷疑韓
    厚志與原告2 人有曖眛關係，致心生不滿，意圖散佈於眾，
    基於妨害原告名譽之犯意，於民國93年4 月中旬某日，同時
    寄發載有：「你們的母親乙○○她介入他人的家庭和有婦之
    夫『通姦』此事你們知道嗎？．．．」等語之明信片，至乙
    ○○位於臺北市○○路○ 段301 巷11弄2 號2 樓住處之同棟
    大樓其他住戶信箱（明信片地址分別記載為臺北市○○路○
    段301 巷11弄2 號2 樓、2 號3 樓、4 號1 樓、4 號2 樓、
    4 號3 樓，但收信人均寫為左乙○○），散佈上開文字使原
    告之鄰居得以共聞共見，而指摘足以毀損原告名譽之事，嗣
    經原告之鄰居將上開明信片交予原告，原告始知上情。原告
    與韓厚志僅係單純之同事朋友關係，對於被告與韓厚志間之
    婚姻問題，向來亦願助被告夫婦復合，盡朋友之道義伸手援
    助；詎被告不予領情即罷，竟反遭被告「狗咬呂洞賓」般無
    端捲入，以記載於明信片之方式郵寄散布，誣指原告有妨害
    家庭之不實事實，肆無忌憚地踐踏原告之自由並毀謗原告之
    名譽，尤有甚者，更刻意揭露於新聞媒體（蘋果日報）大加
    報導影射，於偵查及鈞院審判程序中不啻砌辭狡辯而矢口否
    認其犯行，復屢執捏造杜撰、不實編派之事由一再栽贓誣陷
    原告，以圖脫免卸責，顯毫無悔意；原告一生之清譽遭被告
    毀於一旦，面對著旁人異樣之眼光看待，原告心靈上受創之
    鉅、恐懼之程度實可見一斑，身心備受煎熬，精神上之痛苦
    誠無以名之，參酌兩造身份地位、資力、加害方法、受害程
    度等，且被告嗣不思悔過反大言不慚再濫興訟端，訴請原告
    應賠償伊200 萬元云云，原告請求被告賠償445 萬元之慰撫
    金額，尚屬允當。爰依侵權行為損害賠償之法律關係，訴請
    被告賠償新台幣（下同）445 萬元等情。並聲明：(1)被告應
    給付原告445 萬元，及自起訴狀繕本送達翌日起至清償日止
    ，按年息百分之5 計算之利息；(2)願供擔保請准宣告假執行
    。
三、被告則以：(1)原告指稱被告於93年4 月間，將內容載有「乙
    ○○介入他人家庭與有婦之夫通姦」等足以貶抑原告名譽之
    明信片，郵寄至原告位於台北市○○路○ 段301 號11弄2 號
    2 樓住處之同層樓住戶信箱，損害原告之名譽云云乙節，查
    該明信片並非被告所寄。鈞院刑事庭審理結果雖以「該犯罪
    事實業據被告甲○○於偵查中自白不諱，核與告訴人乙○○
    於偵查中及本院調查時指述之情節相符，並有告訴人乙○○
    提出之明信片四紙在卷可稽」等語為由，依據刑法第310 條
    第2 項規定處被告處以拘役20日，然查該案於檢察官偵查時
    ，被告雖曾自認有寄發明信片，但當時之情況實係被告之夫
    韓厚志質問被告為何要寄明信片云云，被告含冤莫白，頓時
    萬念俱灰，自忖既然連自己丈夫都相信該明信片是被告所寄
    發，被告夫復何言？不如乾脆就胡亂承認算了，因此才會向
    檢察官為上述自白。但事實上，被告根本就不知道原告台北
    市○○路之地址，如何寄送明信片至該址? 事實上該明信片
    並非被告所寄。(2)退一步言之，本件若鈞院審理後，認為被
    告應負損害賠償責任，然本件審酌兩造之身分地位、資力、
    加害方法及受害程度等，賠償金額應以1 萬元為適當。(3)原
    告與被告之夫韓厚志共居一屋，事涉曖昧，被告乃檢具事證
    提出通姦之告訴，雖該案尚在檢察官偵查中，目前無法證明
    通姦之犯行，惟倘如本件鈞院審酌一切事證後，認為被告確
    有侵權行為，然原告明知韓厚志係有婦之夫，卻毫不避嫌而
    與之同居一屋，顯然原告對於本件損害之發生亦有過失，請
    鈞院減輕或免除被告賠償之金額，以符情理等語置辯。並聲
    明：(1)原告之訴及假執行之聲請均駁回；(2)如受不利判決，
    願供擔保請准宣告免為假執行。
四、原告主張之上揭加重誹謗妨害名譽事實，有原告提出之台灣
    高等法院95年度上易字第1398號刑事確定判決書一件在卷可
    憑，自堪信為真實。被告仍空言否認寄送明信片，所辯顯不
    足採。
五、按「不法侵害他人之身體、健康、名譽、自由、信用、隱私
    、貞操，或不法侵害其他人格法益而情節重大者，被害人雖
    非財產上之損害，亦得請求賠償相當之金額」，民法第195
    條第1 項定有明文。
六、查被告上述加重誹謗行為，顯係故意不法侵害原告名譽而情
    節重大，揆諸上開法條規定，原告自得請求被告賠償相當金
    額之非財產上損害即精神慰撫金。本件原告固請求被告賠償
    445 萬元，惟本院斟酌原告係專科畢業，曾任職國防部軍事
    安全總隊，已經退職；被告則為大學畢業，目前並無職業，
    名下有存款、股票及房厔1 間等兩造身分、地位、教育程度
    、經濟能力，及原告所受精神痛苦之程度，認原告請求之非
    財產上損害賠償以15萬元為適當，逾此部分則不應准許。
七、被告復抗辯原告亦與有過失云云，惟本件被告係故意不法侵
    害原告名譽，故無論被告行為之原因為何，是否為原告行為
    所引致，原告要無與有過失可言。
八、從而，原告依侵權行為損害賠償之法律關係，請求被告給付
    原告15萬元，及自起訴狀繕本送達（於95年2 月9 日寄存送
    達，經10日於同年月19日生效）翌日即95年2 月20日起至清
    償日止，按年息百分之5 計算之利息，為有理由，應予准許
    。逾此範圍則為無理由，應予駁回。
九、兩造陳明願供擔保請准宣告假執行及免為假執行，就原告勝
    訴部分，所命之給付金額未逾50萬元，應依民事訴訟法第38
    9 條第1 項第5 款之規定，職權宣告假執行，並酌定相當擔
    保金額宣告免為假執行。至原告敗訴部分，假執行之聲請已
    失依附，應予駁回。
據上論結，本件原告之訴為一部有理由，一部無理由，依民事訴
訟法第79條、第389 條第1 項第5 款、第392 條第2 項，判決如
主文。
中　　華　　民　　國　　96　　年　　1 　　月　　8 　　日
                  民事第二庭    法　官　連士綱
以上正本係照原本作成
如對本判決上訴，須於判決送達後20日內向本院提出上訴狀
中　　華　　民　　國　　96　　年　　1 　　月　　8 　　日
                                書記官　李宏明
